【裁判字號】    90,上更(一),73
【裁判日期】    900320
【裁判案由】    偽造貨幣等
【裁判全文】
臺灣高等法院臺南分院刑事判決          九十年度上更(一)字第七三號  Ｇ
      上  訴  人
      即  被  告  乙  ○  ○
      指定辯護人  本院公設辯護人  丙  ○  ○
右上訴人因偽造貨幣等案件，不服臺灣嘉義地方法院八十八年度訴字第五一四號中華
民國八十九年二月十六日第一審判決（起訴案號：臺灣嘉義地方法院檢察署八十八年
度偵字第二四四０號），提起上訴，判決後經最高法院發回更審，本院判決如左：
      主      文
上訴駁回。
      事      實
一、乙○○意圖供行使之用，基於概括之犯意，明知綽號「阿堂」即陳茂堂之成年男
    子持有偽造千元紙幣，竟連續於八十八年三月十九日及同年三月二十六日，在嘉
    義縣新港鄉媽祖廟旁之遊樂場，分別以行動電話大哥大一支及新臺幣（下同）八
    千元，向「阿堂」換取十八張及三十二張偽造新臺幣千元紙幣，並收集之。乙○
    ○明知該千元紙幣係偽造，竟於八十八年三月中旬及下旬某日，各持四張偽鈔，
    至雲林縣斗南鎮不詳地點向年籍不詳綽號「老闆」之成年男子購買第二級毒品安
    非他命二次（非法吸用安非他命部分另案聲請觀察勒戒），復於同年三月二十五
    日持十五張偽鈔，交付向年籍不詳綽號「小胖」（起訴書誤載為「老闆」）之成
    年男子購買安非他命，而行使偽造通用紙幣三次。其餘偽造紙幣十四張則於八十
    八年三月二十七日借給真實姓名不詳之朋友「阿家」使用。嗣乙○○於八十八年
    三月二十九日上午七時三十分許，侵入嘉義縣民雄鄉○○村○○○路旁之「健鑫
    汽車分解場」竊取汽車喇叭（竊盜部分另移由原審法院併案審理）時，為警當場
    逮獲，並於其駕駛之貨車上，查扣上開仟元偽鈔十三張。乙○○於上開竊盜犯行
    被發現後，在未被有偵查犯罪職權之機關或公務員查知其另犯有行使偽造通用紙
    幣前，即主動向現場逮捕其竊盜之嘉義縣警察局民雄分局菁埔派出所警員甲○○
    自首，進而接受裁判。
二、案經乙○○自首及嘉義縣警察局民雄分局報請臺灣嘉義地方法院檢察署檢察官偵
    查起訴。
      理      由
一、訊之上訴人即被告乙○○矢口否認有故意行使偽造通用紙幣之犯行，辯稱：八十
    八年三月十九日係與友人王文男一起向綽號「阿堂」之陳茂堂借一萬八千元，其
    以行動電話一具抵押一萬二千元，餘六千元是以王文男名義借的，陳茂堂隨交付
    十八張千元紙幣，嗣帶錢至斗南向綽號「老闆」之人購買安非他命，並交付其中
    五張千元紙幣，被「老闆」之人發現係偽鈔，並拿走該五張偽鈔，其餘十三張偽
    鈔已被查扣，又伊因不甘損失，才加以使用的云云。
二、經查被告右揭行使偽造通用紙幣之犯行，業據其於警訊時、偵查中，及原審法院
    第一次調查時供述明確，且扣案被告所有之千元紙幣十三張，係屬偽鈔，有臺灣
    銀行嘉義分行八十八年七月十六日（八八）銀嘉出字第４３７６號函一份附於偵
    查卷可按（詳偵查卷第三二頁）。雖證人王文男於原審到庭證稱：「被告向我借
    錢，我也沒錢，我就答應他向陳茂堂問問看有錢可借否，以被告之行動電話質押
    給陳茂堂，取得借款一萬八千元，借完後去斗南買安非他命時，才發現那些錢是
    偽鈔。」、「我在八十八年三月十九日去，以行動電話借錢，借得一萬八千元，
    第二次我再去時，換三十二張偽鈔，是我以一萬元向陳茂堂換取的，被告是去要
    回行動電話的」等語。惟被告如何以行動電話大哥大一支及真鈔八千元，向「阿
    堂」換取十八張及三十二張偽鈔，並於八十八年三月中旬及下旬某日，各持四張
    偽鈔，至雲林縣斗南鎮不詳地點向年籍不詳綽號「老闆」之成年男子購買第二級
    毒品安非他命二次，復於同年三月二十五日持十五張偽鈔，交付向年籍不詳綽號
    「小胖」之成年男子購買安非他命，而行使偽造通用紙幣三次，及其餘偽造紙幣
    十四張則借給真實姓名不詳之朋友「阿家」使用等情，已於警訊及偵查中供述明
    確（詳警卷第三、四頁；偵查卷第九、十頁）。且上開被告行使或借朋友使用及
    扣案之偽鈔合計數目，正與被告自承二次以手機及真鈔所換得之偽鈔五十張數目
    相符。反之，核與證人王文男所述屬實，第一次換回之十八張千元偽鈔中，有六
    張係王文男所借，則被告應僅持有十二張千元偽鈔，再扣去購買安非他命八張，
    被「老闆」友人騙走十五張，再借給朋友十四張，理應剩下七張，而扣案被告所
    有之偽鈔，竟仍有十三張，數目計算即有不合，顯見被告上開辯詞，應係臨訟捏
    造，而證人王文男證述之情節，係迴護被告之詞，均不足為對被告有利之證據，
    本件事證明確，被告犯行堪予認定。
三、按依據中央銀行在臺灣地區委託臺灣銀行發行新臺幣辦法之規定，新臺幣為臺灣
    地區流通之貨幣，被告於右揭時地行使偽造之新臺幣紙鈔，核其所為係犯刑法第
    一百九十六條第一項前段之行使偽造通用紙幣罪。被告先後三次行使偽造通用紙
    幣之犯行，時間緊接，罪名與犯罪構成要件相同，顯係基於概括犯意所為，為連
    續犯，應依刑法第五十六條之規定論以一罪，並依法加重其刑。查被告於其上開
    竊盜犯行被發現後，在未被有偵查犯罪職權之機關或公務員查知其另犯有行使偽
    造通用紙幣前，即主動向現場逮捕其竊盜之嘉義縣警察局民雄分局菁埔派出所警
    員甲○○自首，進而接受本件裁判之事實，業據證人甲○○於本院審理時證述明
    確，符合自首之要件，應依刑法第六十二條前段之規定減輕其刑。
四、原審以被告乙○○罪證明確，因予適用刑法第五十六條、第一百九十六條第一項
    前段、第六十二條前段、第二百條，罰金罰鍰提高標準條例第一條前段規定，並
    審酌被告多次行使偽造之通用紙幣，對社會之潛在危害甚大，並考量被告之素行
    資料、智識程度、犯罪之動機、目的、手段、所生危害及犯後態度等一切情狀，
    量處有期徒刑三年，以示懲儆。並就扣案偽造新臺幣千元紙幣十三張，應併依刑
    法第二百條之規定宣告沒收。本院經核判決認事用法，俱無不合，量刑亦稱允當
    ，上訴意旨，仍執陳詞否認犯罪，指摘原判決不當，為無理由，應予駁回。
據上論斷，應依刑事訴訟法第三百六十八條，判決如主文。
本案經檢察官曾顯智到庭執行職務。
中    華    民    國      九十      年      三      月      二十        日
                                  臺灣高等法院臺南分院刑事第五庭
                                      審判長法官  茆    臺    雲
                                            法官  董    武    全
                                            法官  李    文    福
右正本證明與原本無異。
如不服本判決，應於判決送達後十日內向本院提出上訴狀，其未敘述理由者並應於提
出上訴狀後十日內向本院補提理由書（應附繕本)。
                                      法院書記官  李    良    倩
中    華    民    國      九十      年      三      月      二十二      日
附錄：本判決論罪法條
刑法第一百九十六條第一項：
行使偽造、變造之通用貨幣、紙幣、銀行券，或意圖供行使之用而收集或交付於人者
，處三年以上十年以下有期徒刑，得併科五千元以下罰金。


司法院資訊處製作；財團法人民間司法改革基金會備份。
